臺灣高等法院民事判決　　　　　　　　　 96年度重上字第8號
上　訴　人　 甲○○
　　　　　　 戊○○
兼　共　同
訴訟代理人　 乙○○
被 上 訴人　 時代廣場大樓管理委員會
兼法定代理人 丙○○
被 上 訴人　 吉而升貿易股份有限公司
法定代理人　 丁○○
上三人共同
訴訟代理人　 林正和律師
上列當事人間請求損害賠償等事件，上訴人對於中華民國95年11
月6日臺灣臺北地方法院94年度重訴字第598號第一審判決提起上
訴，本院於96年10月30日言詞辯論終結，判決如下：
    主  文
上訴駁回。
第二審訴訟費用由上訴人負擔。
    事實及理由
一、被上訴人時代廣場大樓管理委員會（下稱時代廣場大樓管委
    會）之主任委員，於本院審理中，已由己○○變更為丙○○
    ，有台北市政府民國（下同）96年4月4日府都建字第096621
    36300號函附卷可參（見本院卷67頁），爰依其聲請，准予
    承受訴訟，合先敘明。
二、上訴人主張：被上訴人己○○及吉而升貿易股份有限公司（
    下稱吉而升公司）曾於88年1月至92年5月間，分別擔任被上
    訴人時代廣場大樓管委會之主任委員及副主任委員等職務，
    明知門牌號碼台北市○○區○○路 5段109號地下1樓之建物
    （稱系爭建物），係上訴人甲○○、戊○○、乙○○等3人
    共有之區分所有建物，不得堆放訴外人擎碧建設股份有限公
    司（下稱擎碧建設公司）移交給被上訴人時代廣場管委會之
    磁磚等建材（下稱系爭建材），然被上訴人己○○、吉而升
    公司、時代廣場管委會等3人，竟未主動召開區分所有權人
    會議決議將系爭建材移出上訴人之產權，詎自88年1月起至
    92年5月止，共同決定繼續占用上訴人共有之系爭建物地下1
    樓，堆放系爭建材，被上訴人等3人共同侵害上訴人系爭建
    物之所有權，因而受有相當於房屋租金之不當得利。又上訴
    人共有之地下1樓區分所有建物，係位於台北市信義計劃區
    內之精華地段，故被上訴人等3人應連帶給付上訴人相當於
    租金之不當得利及損害賠償，共計新台幣（下同）12,772,2
    54元。又被上訴人時代廣場管委會於另案（即原法院93北簡
    字第10610號及93年度簡上字第504號給付管理費事件）請求
    上訴人甲○○給付大樓管理費1,830,210元及其法定利息、
    裁判費等，故上訴人向被上訴人時代廣場大樓管委員會主張
    以上述不當得利及損害賠償債權，與另案之管理費及其法定
    利息、裁判費等債務互為抵銷，抵銷後餘額為10,739,967元
    【計算式：土地申報地價 (每平方公尺105467.2元）×上訴
    人所有土地持分面積301.34平方公尺＋88年度房屋課稅現值
    00000000元×10%÷12個月×35個月＝12,772,254元。12,77
    2,254元－上訴人應給付管理費本息2,032,287元＝10,739,9
    67元】等情，對被上訴人時代廣場大樓管理委員會，依民法
    第179條前段、第184條第1項前段、第185條第1項、第28 條
    、第188條第1項等規定求為命被上訴人應連帶給付上訴人10
    ,739,967 元本息之判決（原審為上訴人敗訴之判決。上訴
    人聲明不服）。並於本院上訴聲明：(一)原判決廢棄。(二)被上
    訴人應連帶給付上訴人10,739,967元，及自起訴狀繕本送達
    被上訴人翌日起，至清償日止，按年息5%計算之利息。(三)願
    供擔保，請准宣告假執行。
三、被上訴人則以：
  (一)上訴人甲○○於台灣台北地方法院檢察署91年偵字第15563
    號竊盜案件偵查中自承系爭建材為其所有，置放於其所有地
    下1樓3個門上鎖，並於正門張貼「非經同意，不允進入」之
    告示。
  (一)系爭建材訴外人擎碧公司工地主任黃維強並未實際點交予被
    上訴人，則該建材應仍屬訴外人擎碧建設公司所有，而上訴
    人甲○○於台灣台北地方法院檢察署91年偵字第15563號竊
    盜案件偵查中，自承系爭建材為其所有，置放於其所有地下
    1樓3個門上鎖，並於正門張貼「非經同意，不允進入」之告
    示。是上訴人甲○○主觀上既認系爭建材為其所有，並將其
    上鎖，復警告他人不得進入，故被上訴人於無法確知系爭建
    材，是否確係訴外人擎碧公司遺留予時代廣場大樓全體住戶
    之情況下，難認被上訴人己○○、吉而升公司有召開區分所
    有權人會議，而促使全體住戶決議將系爭建材移出系爭地下
    一樓之義務，亦難認被上訴人3人有共同決議將系爭建材繼
    續置放於上訴人所有之地下1樓產權內之侵權行為，足證上
    訴人並未舉證證明被上訴人有何不當得利或侵權行為之事實
    。
  (二)上訴人於提起本件訴訟前，於刑事案件偵訊中及其所提之書
    狀中，已一再主張系爭建材係上訴人甲○○所有，放置於產
    權區域內，遭被上訴人己○○等人偷竊，與其等在本件所主
    張不同，應有「禁反言」原則之適用。
  (三)被上訴人時代廣場大樓管委會之委員均係無給職，當無可能
    ，亦無必要故意與住戶發生爭執，而讓住戶提出侵權行為或
    不當得利告訴之必要，故無論就情、理、法而言，上訴人提
    起本件訴訟顯無理由等語，資為抗辯。並於本院答辯聲明：
    上訴駁回。
四、經查，本件上訴人甲○○、戊○○、乙○○等3人主張渠等
    共有門牌號碼為台北市○○區○○路5段109號之地下1樓建
    物等情，固據提出系爭地下1樓之建物登記謄本1份為證（見
    原審卷第95頁）。惟據該建物登記謄本所載，上訴人乙○○
    於94年5月20日始因買賣關係而取得系爭地下1樓權利範圍10
    000分之1588，是上訴人乙○○於94年5月20日之前，就系爭
    地下1樓不可能有任何權利受損，從而，上訴人乙○○主張
    被上訴人等3人自88年1月起至92年5月止就系爭地下1樓有不
    當得利及侵權行為而致其權利受損，自屬無據。
五、又按當事人主張有利於己之事實者，就其事實有舉證之責任
    ，民事訴訟法第277 條定有明文；又民事訴訟如係由上訴人
    主張權利者，應先由上訴人負舉證之責，若上訴人先不能舉
    證，以證實自己主張之事實為真實，則被上訴人就其抗辯事
    實即令不能舉證，或其所舉證據尚有疵累，亦應駁回上訴人
    之請求（最高法院17年上字第917號判例意旨參照）。本件
    上訴人主張被上訴人就系爭地下1樓受有不當得利並共同侵
    害上訴人就系爭地下1樓之使用收益權，參之上開說明，自
    應就其所主張之事實負舉證之責。經查：
  (一)系爭建材自88年間起即堆置於上訴人等共有之地下1樓產權
    內之事實，固為兩造所不爭執，惟上訴人甲○○亦於其另案
    即告訴被上訴人己○○竊盜系爭建材之台灣台北地方法院檢
    察署91年偵字第15563號偵查案件中多次自承其認系爭建材
    為其所有，而將置放該建材之其所有地下1樓3個門上鎖，並
    於正門上張貼「非經同意，不允進入」等語之告示，此業經
    本院調閱上開偵查卷宗查明屬實（見該偵查卷第9頁、第36
    頁地下1樓平面圖及訊問內容、第17頁、第19頁背面甲○○
    警詢筆錄、第101頁、第104頁、第134頁之甲○○91年12月1
    1日刑事陳報狀）。而上訴人甲○○於上開刑事案件之警詢
    及偵查中所為之陳述，亦核與證人張書聰即時代廣場大樓管
    委會的住戶於原審審理時證稱：「．．．我在87年12月7日
    左右就是住戶了。．．．我是第1屆的副主任委員，現在我
    是候補委員。．．．至於地下1樓，我不清楚產權何人所有
    ，當時有貼著壹個告示說禁止進入。．．．．當時地下室是
    沒有隔間的，建材一堆一堆的置放在地下1樓的平面。．．
    ．後來知道是私人的地時，就已經上鎖了，所以我就不太清
    楚裡面的狀況。．．．我知道是私人的範圍，因為左手邊的
    有上鎖，右手邊的沒有上鎖。．．．」等語相符（見原審卷
    第119、120頁），足見系爭建材係於上訴人甲○○管領支配
    下，而置放於其所有之地下1樓。
  (二)又系爭建材原屬訴外人擎碧建設公司所有一節，亦為兩造所
    不爭執。而觀之被上訴人己○○於另案即原法院92年度易字
    第1678號刑事事件審理中所提出之88年1 月16日擎碧建設公
    司之工地主任黃維強所出具之委託確認書（見原審卷第92頁
    及上開刑事卷第27頁）所載：「．．．二閒置於本時代廣場
    大樓範圍內各處之剩餘建材和設備概交由新成立之管委會全
    權處理以作為整修各公共、消防及其他任何未完工房屋之用
    。」等語，雖可認訴外人擎碧建設公司有意將系爭建材交由
    被上訴人時代廣場大樓管委會處理而作為整修該大樓之用；
    然再參之訴外人黃維強於該刑事案件審理時證稱：「（你把
    剩餘的建材交管委會是在何時？）開完會我沒有帶管委會的
    人大樓各處看，只是說散布各處的建材由管委會處理」等語
    （見該刑事卷第70頁之92年10月16日之審判筆錄），及證人
    張書聰於原法院審理時證稱：「．．．．（訴外人黃維強是
    否有代表擎碧建設將地下室之建材移交給管理委員會，如果
    有的話，是何時？）我知道的是，黃維強當初有與管委會簽
    了壹份協議書，把109號3樓之9之工商戶及地下2樓之ＶＩＰ
    建設移交給管委會管理，至於地下室建材的部分是否有移交
    給管委會，我不知道。（你對這份文書是否知悉？提示原證
    5 即前述黃維強所出具之委託確認書）我不知道有這份文書
    ，因為我知道的哪份，雙方有蓋大印。．．．」等語，可知
    訴外人擎碧建設公司之工地主任黃維強並未將置於系爭地下
    1 樓之建材實際點交予被上訴人，該建材之所有權人應仍為
    訴外人擎碧建設公司。再參之上訴人甲○○主觀上亦認系爭
    建材為其所有而將該建材鎖於系爭地下1 樓內，並警告他人
    不得進入系爭地下1 樓，如前所述，則被上訴人等在無法確
    知系爭置於上訴人所有產權內之建材是否係訴外人擎碧建設
    公司遺留予時代廣場大樓全體住戶之情況下，自難認被上訴
    人己○○、吉而升貿易股份有限公司有召開區分所有權人會
    議而促使全體住戶決議將系爭建材移出系爭地下1 樓之義務
    ，亦難認被上訴人等3 人有共同決議將系爭建材繼續置放於
    上訴人等所有之系爭地下1 樓產權內之侵權行為。
  (三)又系爭建材係於92年3 月間，始由上訴人甲○○將系爭建材
    由系爭地下1 樓移至公共區域之事實，此亦為上訴人所不爭
    執，並有上訴人之民事訴訟陳報狀（見原審卷第125頁）1件
    附卷可憑。則系爭建材於92年3月之前既均置放於上訴人等
    共有之系爭地下1樓內而由上訴人等支配管領如前所述，上
    訴人又未於本院審理時提出其他證據證明被上訴人等有何不
    當得利或侵權行為，參之上開條文及判例說明，上訴人等就
    其主張之事實不能證明，其請求自難允准。
六、綜上所述，上訴人等依民法第179條前段、第184條第1項前
    段、第185條第1項、第28條、第188條第1項等規定請求被上
    訴人3人連帶給付10,739,967元，及自起訴狀繕本送達翌日
    起至清償日止按週年利率5%計算之利息，為無理由，不應准
    許。其假執行之聲請亦失所附麗，應併予駁回。原審為上訴
    人敗訴之判決，及駁回其假執行之聲請，並無不合。上訴意
    旨指摘原判決不當，求予廢棄改判，為無理由，應予駁回。
七、本案事證已臻明確，兩造其餘主張陳述及所提之證據，經審
    酌後，認與判決結果無影響，爰不一一論駁，附此敘明。
八、據上論結，本件上訴為無理由，依民事訴訟法第449條第1項
    、第78條，判決如主文。
中　　華　　民　　國　　96　　年　　11　　月　　13　　日
　　　　　  　　　　民事第五庭
                      　審判長法　官  魏麗娟
　　　　　  　　　　　        法　官  陳博享
　　　　　　  　　　　        法　官  蔡芳齡
正本係照原本作成。
如不服本判決，應於收受送達後20日內向本院提出上訴書狀，其
未表明上訴理由者，應於提出上訴後20日內向本院補提理由書狀
（均須按他造當事人之人數附繕本）上訴時應提出委任律師或具
有律師資格之人之委任狀；委任有律師資格者，另應附具律師資
格證書及釋明委任人與受任人有民事訴訟法第466條之1第1項但
書或第2項（詳附註）所定關係之釋明文書影本。
中　　華　　民　　國　　96　　年　　11　　月　　21　　日
                      　　　　書記官  蔡錦輝
附註：
民事訴訟法第466條之1（第1項、第2項）：
對於第二審判決上訴，上訴人應委任律師為訴訟代理人。但上訴
人或其他法定代理人具有律師資格者，不在此限。
上訴人之配偶、三親等內之血親、二親等內之姻親，或上訴人為
法人、中央或地方機關時，其所屬專任人員具有律師資格並經法
院認為適當者，亦得為第三審訴訟代理人。
